臺中高等行政法院判決
                                       99年度訴字第354號
                                    100年1月20日辯論終結
原      告　寶成工業股份有限公司
代　表　人　蔡其建
訴訟代理人　陳建宏　會計師
訴訟代理人　林瑞彬　律師
被      告　財政部臺灣省中區國稅局
代　表　人　鄭義和
訴訟代理人　曾秀玉
            李玉蘭
上列當事人間因營業稅改採直接扣扺法申報並退還溢繳稅款事件
，原告不服財政部中華民國99年7月28日台財訴字第09900235910
號訴願決定（案號：第09802418號），提起行政訴訟。本院判決
如下︰
　　主  文
原告之訴駁回。
訴訟費用由原告負擔。
    事實及理由
一、事實概要：緣原告於民國96年4月2日向被告所屬彰化縣分局
    申請依兼營營業人營業稅額計算辦法第8條之1規定採用直接
    扣抵法申報，並退回其原依比例扣抵法計算調整補繳93年度
    應納稅額新臺幣（下同）41,595,614元，及改用直接扣抵法
    重新計算得退稅金額19,354,332元，合計應退稅金額為60,9
    49,946元，案經被告所屬彰化縣分局以96年4月25日中區國
    稅彰縣三字第0960010364號函，否准其申請。原告不服，提
    起訴願，經財政部97年1月4日台財訴字第09600295850號訴
    願決定，將原處分撤銷，囑由被告另為處分。案經被告所屬
    彰化縣分局重行審酌結果，以98年7月8日中區國稅彰縣三字
    第0980018279號函，仍否准其申請。原告不服，復向財政部
    提起訴願，亦遭駁回，遂提起本件行政訴訟。
二、本件原告主張略以：
  (一)原告93年度帳簿記載完備，且能明確區分所購買貨物、勞務
    或進口貨物之實際用途，依法符合直接扣抵法之適用要件：
    按「營業人當期銷項稅額，扣減進項稅額後之餘額，為當期
    應納或溢付營業稅額」、「進項稅額，指營業人購買貨物或
    勞務時，依規定支付之營業稅額」分別為營業稅法第15條第
    1項及第3項所明揭。營業人若兼營營業稅法第8條第1項免稅
    之貨物或勞務，為免雙重租稅優惠，免稅之貨物及勞務既無
    進項稅額，當不得扣抵銷項稅額；惟針對部分兼營營業人，
    因帳載無法明確區分所購貨物及勞務用途，為求稽徵便利，
    遂按比例計算不得扣抵銷項稅額之進項稅額，此即兼營營業
    人營業稅額計算辦法（下稱營業稅額計算辦法）第7條「比
    例扣抵法」所由設。然就兼營營業人中帳簿記載完整，能明
    確區分所購貨物及勞務之實際用途者，本可直接計算進項稅
    額不得扣抵銷項稅額之金額，即採「直接扣抵法」。易言之
    ，針對帳簿記載完備，進項用途明確之兼營營業人，採直接
    扣抵法本可達成量能課稅及實質課稅之租稅公平原則，自無
    採行對人民權利限制較大之比例扣抵法，俾符憲法第23條揭
    示之比例原則。再按，國家機關行為不得與其所欲達成之目
    的無合理關連性，違反不當連結禁止原則，亦即憲法上平等
    原則之子原則。經查修正前營業稅額計算辦法第8條之1規定
    要求適用直接扣抵法須先向稽徵機關申請核准，准予適用直
    接扣抵法之目的僅是為能於明確歸屬應稅收入及免稅收入相
    關之進項稅額時，僅就免稅收入有關之進項稅額不准扣抵，
    以符合實質課稅原則，不准適用者即在於不能明確歸屬應稅
    收入、免稅收入之進項稅額者，應依比例扣抵法計算不得扣
    抵之進項稅額，在事實不明時能有遵循依據。是以適用直接
    扣抵法乙事與有無事先向稽徵機關申請，並無事物本質上之
    合理關連，舊辦法將該行政管制手段與直接扣抵之准否相連
    結，並不符合不當連結禁止原則，自有違反平等原則之情。
    故舊法時代應先經申請始准適用直接扣抵法之規定應解為程
    序要件規定，始符合憲法意旨，亦即對於5年內退稅期間已
    在新法時代者，可本於程序從新之法理，准予不經向稽徵機
    關申請，即得適用直接扣抵法。原告為臺灣之上市公司，為
    享譽國際之著名製鞋廠，93年度不僅無積欠任何已確定之營
    業稅及罰鍰，且內部控制制度健全，帳簿記載完備，亦能明
    確區分所購貨物及勞務之實際用途，故原告實質上完全符合
    直接扣抵法之適用要件，自得依此計算不得扣抵之進項稅額
    。
  (二)原告93年度營業稅申報案屬未確定案件：1.依稅捐稽徵法第
    34 條第3項第1款規定「第一項所稱確定，係指左列各種情
    形：一、經稅捐稽徵核定之案件，納稅義務人未依法申請復
    查者。‧‧‧」，準此，所稱「確定」，係指經稽徵機關核
    定之案件納稅義務人未依法提出復查者。查原告對被告就93
    年度營業稅申報所為「管理服務費銷售額係屬應稅銷售額」
    之處分不服，早於95年12月18日提起行政救濟，而該案嗣於
    98年2月20日亦獲被告認准適用零稅率，易言之，經原告提
    起該零稅率銷售額案件之行政救濟後，被告同意原告將管理
    服務費銷售額申報為零稅率銷售額，並於98年3月3日同意原
    告退稅在案。換言之，管理服務費收入案件自原告原申報為
    零稅率銷售額，後復因被告之指示更正為應稅銷售額，爾後
    又針對申報為應稅銷售額之行政處分不服而提起行政救濟，
    最後於復查階段終獲判決准予適用零稅率之過程觀之，該期
    間營業稅始終均處於一未確定之狀態，且直至財政部發布95
    年函令時，該管理服務費收入案件仍處於復查階段之行政救
    濟程序中，由此可知，此案自始即屬未確定案件。況由98年
    2月20日復查決定同意該管理服務費收入案准予適用零稅率
    一事，亦證本案於95年函令發怖前即屬未確定案件，故依稅
    捐稽徵法第34條規定，原告93年度營業稅申報自屬未確定案
    件無疑。又財政部99年3月29日台財稅字第09904501540號函
    明示「本部95年12月21日台財稅字第09504563401號函規定
    本部95年12月21日令修正『兼營營業人營業稅額計算辦法』
    第8條之1、第8條之2及第8條之3，凡屬於未核課確定之各年
    度案件均可適用，所稱『各年度案件』，指95年12月21日以
    前申報之營業稅案件。二、兼營營業人於本令發布日以前採
    比例扣抵法申報且尚未核課確定之案件，准依前揭辦法修正
    條文規定改採直接扣抵法計算調整稅額。」易言之，兼營營
    業人得依95年函令規定改採直接扣抵法計算並調整稅額之要
    件有二：一、系爭年度屬95年12月21日以前申報之營業稅案
    件；二、於99年度函令發布日前係屬未核課確定之案件。是
    以99年度函令之規定對於本案原告究竟得否改採直接扣抵法
    計算調整營業稅額事關重大，實乃足以影響本案結果之關鍵
    法令規定。惟查，針對原告所提有利於原告之關鍵法令規定
    （即99年度函令），99年7月28日訴願決定書內卻未隻字片
    語敘明何以本案無法適用99年度函令改採直接扣抵法之理由
    ，僅一再重申管理服務費收入案件非屬本案主要爭點，顯係
    刻意對有利於原告之99年度函令完全未予注意，如原告起訴
    意旨所稱，93年度最後一期之調整稅額之計算公式包含銷售
    稅額，公式必須整體看待而不能割裂適用，公式既然是要算
    出最後一期應調整稅額之結果，不可能只將焦點放在不得扣
    抵比例而置銷項稅額於不顧，否則即屬違反釋字第385號意
    旨至灼，故被告及訴願決定實已嚴重違反行政程序法第9條
    及第43條之規定，原處分及訴願決定應予以撤銷。2.另按系
    爭年度之不得扣抵比例確有因零稅率行政救濟案件結果發生
    變動，故本案應屬未核課確定案件。按營業稅額計算辦法第
    3條規定：「本辦法所稱當期或當年度進項稅額不得扣抵銷
    項稅額之比例，係指各該期間免稅銷售淨額及依第四章第二
    節規定計算稅額部分之銷售淨額，佔全部銷售淨額之比例。
    但土地及各級政府發行之債券及依法應課徵證券交易稅之證
    券之銷售額不列入計算。前項銷售淨額，係指銷售總額扣減
    銷貨退回或折讓後之餘額」，進項稅額全年不得扣抵比例之
    計算會因計算式中任何一個構成項目之不確定而造成迥異之
    計算結果（亦即任何一個構成項目均會影響不得扣抵比率之
    計算）。查本件原告於95年12月18日所提起之管理服務費銷
    售額行政救濟案件，該案件之確定結果已造成原告短報其他
    影響不得扣抵比例之銷售額計22,626,397元，即造成93年度
    零稅率銷售額由原申報金額10,433,760,401元，大幅增10,4
    56,386,798元，致不得扣抵比例由原申報之15.1693%減少為
    15.1435%，故不得扣抵比例確因零稅率銷售額之變動而降低
    ，足證二者間存有密不可分且互為連動之關聯。承此，進項
    稅額全年不得扣抵比例之計算將會因計算式中任何一個構成
    項目之不確定而造成迥異之計算結果，亦即任何一個構成項
    目均會影響不得扣抵比例之計算；由此更加證明原告管理費
    收入行政救濟中之零稅率案件，其與不得扣抵比例實具有「
    計算不可分」之關係，依「法律行為之一部分無效者，全部
    皆為無效」之法理，以及行政程序法第112條之反面解釋，
    其一部若屬未核課確定者，則其全部自當同屬未核課確定案
    件。故財政部97年1月4日台財訴字第09600295850號訴願決
    定即謂:「本件訴願人93年1月至94年4月間之營業稅申報，
    經查獲有漏報營業稅之情事，並經原處分機關核定開徵補稅
    ，訴願人亦於復查期限內之95年12月18日申請復查在案，合
    先敘明。次參據司法院釋字第397號解釋‧‧‧本部既以95
    年12月21日台財稅字第0950456340 0號令公布修正『兼營營
    業人營業稅額計算辦法』部分條文，並以同年月日另以台財
    稅字第0950456340 1號函表示，凡屬於未核課確定之各年度
    案件均可適用，則訴願人申請其93年度兼營營業人之營業稅
    進項稅額改按直接扣抵法扣抵應納稅額，是否可採，容有由
    原處分機關重行斟酌之必要」，認原告所提零稅率復查案已
    影響93年度營業稅申報案之確定，爰將被告96年4月25日否
    准原告申請之處分撤銷。3.再者，計算兼營營業人營業稅應
    納或溢付稅額，依營業稅額計算辦法第4條及第8條之2分別
    規定:「兼營營業人當期應納或溢付營業稅額之計算公式如
    下：應納或溢付稅額＝銷項稅額－(進項稅額－依本法第19
    條第1項規定不得扣抵之進項稅額)ｘ(1－當期不得扣抵比例
    ) 」、「採用直接扣抵法之兼營營業人，應依下列規定計算
    營業稅額‧‧‧二、兼營營業人當期應納或溢付營業稅額之
    計算公式如下：應納或溢付稅額＝銷項稅額－（進項稅額－
    依本法第19條第1項規定不得扣抵之進項稅額－專供經營免
    稅營業用貨物或勞務之進項稅額－共同使用貨物或勞務之進
    項稅額ｘ當期不得扣抵比例）」，即兼營營業人不論採比例
    扣抵法抑或直接扣抵法，於計算每年度最後一期營業稅時，
    銷售額是否屬零稅率，不僅影響前述進項稅額不得扣抵比例
    之計算，亦影響銷項稅額之認定，質言之，於銷售額所應適
    用之稅率未確定前，根本無法計算、調整當期營業稅額，且
    對專供或共同使用應免稅之進項稅額有所更動，當會造成採
    取直接扣抵法之應納稅額有所變動，更遑論兼營營業人得以
    清楚比較比例扣抵法或直接扣抵法何者對其較為有利。詳言
    之，原告93年1月至93年12月管理服務費銷售額共計475,154
    ,341元，每期原按月申報為非經海關出口之零稅率銷售額，
    然被告於95年11月查定此管理服務費銷售額係屬應稅銷售額
    ，並否准適用外銷零稅率銷售額，原告為免觸法而遭受罰鍰
    之不利益，遂依被告指示，於95年11月28日先將管理服務費
    銷售額更正申報為應稅銷售額，並按修正營業稅法實施注意
    事項第3點規定重新計算銷售額為452,527,944元（即475,15
    4,341÷1.05），同時補繳營業稅額2 2,626,397元（即475,
    154,341÷1.05×0.05）。惟原告對管理服務費銷售額係屬
    應稅銷售額之處分實難甘服，遂於95年12月28日針對93年1
    月至94年4月管理服務費銷售額申報為應稅銷售額提起行政
    救濟，嗣該件於98年2月20日業獲被告認定准予適用零稅率
    。易言之，原告原申報管理服務費銷售額為零稅率銷售額
    475,154,341元，因被告來函調查而更正申報為應稅銷售額
    452,527,944元，經提起行政救濟後，復更正為零稅率銷售
    額475,154,341元，此舉業已造成原告短報其他影響不得扣
    抵比例之銷售額計22,626,397元。次按，依修正營業稅法實
    施注意事項第3點一般規定(一)「營業人銷售應稅貨物或勞務
    之定價應內含營業稅」，併參本件相關之管理服務合約書第
    1條約定所述明「淨發票價格係不含其他應付銷售稅」可知
    ，管理服務費銷售額即內含銷售稅額，從而，當被告否准原
    告非經海關出口銷售額之管理服務費銷售額適用外銷零稅率
    銷售額時，原告因將管理服務費銷售額由475,154,341更正
    申報為應稅銷售額452,527,944元，致93年度銷售額實已減
    少22,626,397元，此亦可由被告98年2月20日中區國稅法一
    字第0980010611號復查決定書第1頁：「申請人申報93年1月
    至94年4月適用零稅率銷售額合計14,646,4 62,272元，得退
    稅限額735,640,446元，‧‧‧其中非經海關出口銷售額管
    理服務費收入合計627,343,018元‧‧‧核定得退稅額704,2
    73,296元，‧‧‧」可知被告早已核定減少原告零稅率銷售
    額658,710,168元、增加應稅銷售額627,3 43,018元（即658
    ,710,168÷1.05），故相對核定減少可退稅限額31,367,150
    元（即627,343,018元×0.05、其中屬93年度為22,626,397
    元、94年1月至4月為8,740,753元），此皆可證應稅銷售額
    與零稅率銷售額並非同額一增一減。基此，應稅銷售額與零
    稅銷售額雖同為不得扣抵比例之分母項目，惟其並非同額一
    增一減，致不得扣抵比例確會因此而發生變動，實已影響本
    件兼營營業人營業稅額計算方法（比例扣抵法或直接扣抵法
    ）之確定性。且查，財政部97年4月3日台財稅字第09600533
    230號函明示：「二、兼營營業人原採比例扣抵法報繳營業
    稅，未依規定辦理年度調整，或未將股利收入彙總加入當年
    度最後一期之免稅銷售額計算調整稅額，於本部95年12月21
    日發布修正『兼營營業人營業稅額計算辦法』後，經稽徵機
    關查獲或營業人自行發現漏報以前年度股利收入，營業人均
    可主張適用旨揭修正辦法第8條之1、第8條之2及第8條之3規
    定計算調整稅額。三、本案兼營營業人除股利收入外，如短
    報或漏報其他影響不得扣抵比例之銷售額，且於95年12月21
    日後經稽徵機關查獲或營業人自行發現短報或漏報以前年度
    銷售額者，亦同」。依此函釋規定，兼營營業人如短報或漏
    報任何足以影響不得扣抵比例之銷售額，且自行發現或經稽
    徵機關查獲者，可適用修正後計算辦法第8條之1規定計算、
    調整稅額。據此，本件93年度管理服務費銷售額既屬影響不
    得扣抵比例計算之銷售額，且經原告提起行政救濟後，業已
    造成原告短報銷售額，從而，原告自可改採直接扣抵法計算
    調整稅額。又依前述財政部97年4月3日函釋意旨，只要任何
    足以影響不得扣抵比例計算之銷售額有所變動，該年度營業
    稅申報案即未確定，而有修正後計算辦法之適用。易言之，
    財政部之解釋令認銷售額之變動與不得扣抵比例之計算、適
    用二者相關聯，實質上核屬同一爭點，惟訴願決定卻認原告
    所提之零稅率復查案與本件扣抵法之改用毫無關聯，屬不同
    爭點，立場顯然自相矛盾，且未充分顧慮到前述計算兼營營
    業人營業稅額之規定。末查，訴願決定謂：「原處分機關就
    前開核定調增銷項稅額之處分(93年1月至94年4月部分)，事
    後已辦理註銷‧‧‧是原處分機關所為核定調增銷項稅額之
    處分既經註銷，即回復至訴願人原申報之零稅率銷售額，自
    難謂有影響其不得扣抵比例之情事」云云，按經撤銷之行政
    處分係指該處分溯及地失其法規制作用(不具存續力、構成
    要件效力、確認力及執行力)，無法形成任何法律關係，惟
    處分事實上既曾存在，對於現存法律關係自仍具一定影響力
    ，被告所為補徵並予罰鍰之處分，誠如前述，的確影響原告
    不得扣抵比例之計算及扣抵法之選擇，財政部95年度新函令
    規定凡屬於未核課確定之各年度案件均可適用，即指事實上
    的時點究否確定，就被告曾為處分之案件部分，應認為98
    年2月20日被告就零稅率復查案件做出復查決定前，原告93
    年度營業稅申報案仍屬未確定案件，訴願決定全然無視該處
    分存在的事實，顯未符實情。綜此，原告就非經海關出口銷
    售額之管理服務費銷售額向被告提出不服，目的無非係為能
    正確核計不得扣抵比例，從而選擇採用有利之不得扣抵比例
    計算方式，並正確計算、調整93年度營業稅之申報額，是以
    ，本件系爭不得扣抵比例之計算與前述零稅率行政救濟案件
    實相互關聯，無法割裂觀之，原告既已就零稅率銷售額之部
    分依法提起復查，應認93年度營業稅之申報案件皆未確定，
    俾維原告之權利。
  (三)原告93年度營業稅申報案得適用95年12月21日修正公布之營
    業稅額計算辦法第8條之1規定，不須經稽徵機關核准，即可
    適用直接扣抵法計算不得扣抵進項稅額：按財政部95年度新
    函令公布修正營業稅額計算辦法第8條之1、第8條之2及第8
    條之3，並規定「凡屬於未核課確定之各年度案件均可適用
    」，復99年3月29日台財稅第09904501540號函（下稱99年度
    函令）指出：「一、本部95年12月21日台財稅字第09504563
    401號函規定本部95年12月21日令修正『兼營營業人營業稅
    額計算辦法』第8條之1、第8條之2及第8條之3，凡屬於未核
    課確定之各年度案件均可適用，所稱『各年度案件』，指95
    年12月21日以前申報之營業稅案件。二、兼營營業人於本令
    發布日以前採比例扣抵法申報且尚未核課確定之案件，准依
    前揭辦法修正條文規定改採直接扣抵法計算調整稅額」。準
    此，兼營營業人得依95年12月21日台財稅字第09504563401
    號函規定改採直接扣抵法計算並調整稅額之要件有二，1.系
    爭年度屬95年12月21日以前申報之營業稅案件；2.於99年度
    函令發布日前係屬未核課確定之案件。綜此，原告係兼營應
    稅及免稅貨物之營業人，於原申報93度最後一期營業稅時，
    係採比例扣抵法計算進項稅額不得扣抵金額，嗣原告因管理
    服務費銷售額是否適用零稅率爭議於95年12月18日提出復查
    申請在案，誠如前述，原告93年度案件自屬未確定案件，與
    99年度函令所規定「於上開函釋發佈日前係按比例扣抵法申
    報營業稅，以及須屬未核課確定案件」之二要件完全相符，
    依99年度函令規定，原告自可主張適用95年12月21日修正公
    布之計算辦法第8條之1規定，改採直接扣抵法計算調整稅額
    ，應屬無疑。按最高行政法院56年判字第244號判例指出：
    「關於原告51年度營利事業所得稅事件，在實體上固應適用
    舊所得稅法，但其稽徵程序係開始於現行所得稅法公布施行
    以後，程序上自應適用現行所得稅法之規定」，此即學理上
    所稱「程序從新原則」。按直接扣抵法得否採用之實體要件
    ，在於兼營營業人帳簿記載完備，能明確區分購買貨物、勞
    務或進口貨物之實際用途，亦即能明確區分進項稅額所對應
    之應稅銷售額及免稅銷售額者，在直接扣抵法之計算上即為
    已足，至於是否事先向稽徵機關申請適用直接扣抵法，僅為
    程序要件，並非稅捐實體要件，亦惟有如此解釋方不至於嚴
    重違反憲法之不當連結禁止原則。參財政部95年新函令，明
    示對於未確定案件得以適用修正後營業稅額計算辦法第8條
    之1規定，即亦認須否經稽徵機關核准，誠屬形式要件，基
    於程序從新原則，未確定案件適用直接扣抵法自不須再經稽
    徵機關核准。故原告自得於財政部修正計算辦法後，適用修
    正後之程序規定，亦即毋須向稽徵機關申請，即可於符合上
    開實體要件下，適用直接扣抵法。且從稅捐稽徵與行政救濟
    之程序而言，對於事實之認定皆要求適用職權調查原則，縱
    然營業人未先申請適用直接扣抵法，亦不排除於稅捐稽徵及
    行政救濟的過程中提出直接扣抵法之主張，並提示相關證據
    以盡協力義務後，若可發現實質之真實，被告實無堅強理由
    要求原告須先經申請直接扣抵法始可適用之理。
  (四)原處分及訴願決定擅認原告93年度營業稅申報案未於稽徵機
    關收件之次日起30日內申請更正、退稅或表示不服，致該申
    報案已確定，實有悖行政程序法第92條第1項行政處分暨課
    稅處分法定構成要件之規定，並牴觸法律保留原則及平等原
    則，致原處分及訴願決定違法：查原處分及訴願決定分別謂
    ：「貴公司於96年4月2日始以提出復查申請在案屬未確定案
    件為由，申請退還改採直接扣抵法申報溢繳之稅額，未於申
    報當年度最後一期或於95年8月18日補申報股利收入後30日
    內申請更正退稅或表示不服，已逾財政部97年1月30日台財
    稅字第09704507990號函釋規定之30日期間‧‧‧」、「於
    營業稅案件，並無營業人申報營業稅後應由稅捐稽徵機關核
    定並製發『核定稅額通知書』之稽徵程序。當營業人申報繳
    納當期營業稅後，就其所申報之課稅事實部分，如未於稽徵
    機關收件之次日起30日內申請更正、退稅或表示不服者，該
    一課稅事實即告確定」云云。誤認原告未於稽徵機關收件後
    30日內對93年度營業稅申報案表示不服，致案件已確定。按
    「本法所稱行政處分，係指行政機關就公法上具體事件所為
    之決定或其他公權力措施而對外直接發生法律效果之單方行
    政行為」行政程序法第92條第1項定有明文，故行政處分必
    以行政機關單方就特定事件做成決定或公權力措施並對外發
    生法律效果為要件。次按「課稅處分」係指稅捐稽徵機關對
    於稅捐債務人核定其稅捐債務之稅捐行政處分，從而，課稅
    處分為一行政處分，自應符合行政處分要件。再按「第一項
    所稱確定，係指左列各種情形：一、經稅捐稽徵機關核定之
    案件，納稅義務人未依法申請復查者。‧‧‧」稅捐稽徵法
    第34條定有明文，故課稅處分之確定須以經稅捐稽徵機關之
    「核定」為前提。本件原告雖於93年度最後一期依比例扣抵
    法計算補報繳稅額，惟稽徵機關暨被告對於原告所提出之補
    報繳申報僅係單純受理，其後並未做成任何決定、核定或核
    課，既未做成任何決定、核定或核課，自不符合上開課稅行
    政處分之構成要件。於無課稅行政處分存在之情形，實難想
    像如何產生所謂「核課確定」之效果。況財政部95年度新函
    令及99年度函令皆指出未經「核課」確定之案件得適用新公
    布修正之營業稅額計算辦法第8條之1規定，更可確認財政部
    亦認對於營業稅之申報，稽徵機關亦須另有一「核課」處分
    行為，始得確認申報之案件確定與否。次按，營業稅法第35
    條規定營業稅之申報係採自動報繳制，原則上固依據納稅義
    務人之申報繳納，惟其在性質上僅為協力義務，並非國家高
    權行為，納稅義務人申報時自然難免有誤寫、誤算或有對應
    適用法規認識不足之理，國家既將課徵業務委由人民自動報
    繳，自不能將之與稽徵機關核課行為之確定效果等同視之，
    增加人民於承擔國家業務時，須另負擔申報錯誤即難以申請
    更正退稅之不利益，實非可與一般發單核課案件相均衡，亦
    與營利事業所得稅申報均可更正退稅之情形失其均衡。另按
    「書面之行政處分自送達相對人及已知之利害關係人起；書
    面以外之行政處分自以其他適當方法通知或使其知悉時起，
    依送達、通知或使知悉之內容對其發生效力」為行政程序法
    第110條第1項所明定。依此規定，書面之行政處分自送達於
    相對人後，始發生外部之規制效力：若書面之行政處分未送
    達，本不能發生處分之外部效力，亦無從起算法定之救濟期
    間，行政處分自無法產生確定之效果。原處分及訴願決定既
    認營業稅無核定通知書，則當無課稅處分之送達，而無法發
    生課稅處分之外部效力，當無從起算法定之救濟期間，除非
    課稅處分之「核課確定」與其他行政處分之確定有法律明文
    之不同，否則實難從法律之論理法則中得出「一經申報繳稅
    ，如未於30日內不服，即屬核課確定」之結論。依中央法規
    標準法第5條規定：「左列事項應以法律定之：‧‧‧二、
    關於人民之權利、義務者」，揭示法律保留原則，按財政部
    97年1月30日台財稅字第09704507990號函釋（下稱97年函釋
    ）及訴願決定無端以「稽徵機關收件之次日」做為營業稅核
    課確定之起算日，並擅定期間為30日，全係出於營業人之營
    業稅申報書即為一核課處分之誤解，更不乏為圖被告行政作
    業上便利，卻嚴重限縮納稅義務人爭執、更正稅額之權利，
    在法無明文或授權規定下，增加法律所無之限制，實已侵害
    人民權利義務，業有違法律保留原則，自屬違法。另依行政
    程序法第6條規定：「行政行為，非有正當理由，不得為差
    別待遇」，營業稅及營利事業所得稅之申報原則係採納稅義
    務人自動報繳制，就稽徵機關之稽徵程序及納稅義務人所應
    負之協力義務本質上皆無不同，惟97年函釋及訴願決定卻僅
    以營業稅法未有如所得稅法第80條第1項之規定，即逕認營
    業稅之申報自稽徵機關收件之次日起30日確定，其等對於本
    質上相同事件，無正當理由，恣意為不合理之差別待遇，已
    牴觸平等原則甚明，從而，依據97年函釋所為之原處分及訴
    願決定，難認適法。
  (五)原處分及訴願決定對於核課確定之見解將造成顯不公平之現
    象，嚴重違背租稅公平原則：按涉及租稅事項之法律，其解
    釋應本於租稅法律主義之精神，依各該法律之立法目的，衡
    酌經濟上之意義及實質課稅之公平原則為之。各該法律規定
    之內容且應符合租稅公平原則（司法院釋字第496及607號參
    照）。若依原處分及訴願決定對於核課確定案件所持之見解
    ，一旦納稅人於申報繳納時有短、漏報營業稅額或其他違章
    情形而遭稅捐稽徵機關發文補稅或處以罰鍰，因遭處分之納
    稅人提起行政救濟而成為未確定之案件；反之，納稅人誠實
    申報繳納或溢報溢繳營業稅額，因納稅人並未收受任何處分
    而無從提起行政救濟，將成為已經核課確定之案件。前者違
    章之納稅人尚可據以申請改按直接扣抵法計算應納之營業稅
    額，後者誠實申報之納稅人反而不得申請改按直接扣抵法計
    算應納之稅額，如此結果，猶如對誠實申報繳納者附加不利
    之限制，違章者卻反而可能獲得利益，形同對短漏報營業稅
    額違規行為之鼓勵，其不公平處顯而易見。且查，本件原告
    為響應政府所推動「企業營運總部行動方案-運用全球資源
    ，進行國際營運布局」之政策，原告遂將經營決策、研發設
    計、市場行銷、與後勤支援等核心活動留在臺灣，並申請適
    用促進產業升級條例第70條之1規定之營運總部，且獲經濟
    部工業局核發符合營運總部營運範圍證明函在案，於系爭年
    度投資國外關係企業所取得之股利收入計1,778,150,000元
    ，依法得予免徵營利事業所得稅，惟應否列入兼營營業人營
    業稅額計算辦法之當期免稅銷售額項下，徵納雙方一直存有
    不同之見解。然觀諸在臺設立營運總部之234家跨國企業，
    均未耳聞有因取得國外免稅股利收入而自行申報當期免稅銷
    售額，直到財政部於94年10月14日發布新聞稿，作出「‧‧
    ‧年度中若有取得被投資公司發放之國內外現金股利及股票
    股利，均應列報為免稅銷售額‧‧‧，以免受罰」之聲明後
    ，原告基於誠實納稅之一貫態度，遂於95年8月自行就此國
    外股利收入部分補報列為免稅銷售額項下，同時更正進項稅
    額不得扣抵比率，因而自動補繳39,016,663元之稅款，此乃
    原告依據財政部新聞稿所作之誠實申報，故何能期待原告會
    在自動補報補繳後30日內再提起復查。然依原處分及訴願決
    定所持原告因未於期限內依法申請復查，故本案已屬確定云
    云之論理，反面推論結果，將會出現如原先未誠實申報之營
    業人，因未自動補報補繳，故其營業稅申報尚屬未核課確定
    之案件，依法竟可適用新函令之明顯不合理現象，原處分及
    訴願決定顯然保障了未能誠實納稅之營業人，卻重重處罰了
    循規蹈矩之納稅人，如此，非但與稅捐稽徵法第48條之1之
    立法原意嚴重相悖外，更如何讓守法的人民信服，原處分及
    訴願決定實不符合租稅公平正義原則，亦變相鼓勵納稅義務
    人不要守法，將會對社會秩序造成嚴重之傷害，實非國家社
    稷之福。據上，若依原處分及訴願決定對於核課確定案件之
    見解，將致違規者可申請改採直接扣抵法以減輕應納之營業
    稅額，誠實申報者反而無法適用之不合理及不公平現象，顯
    然違反司法院大法官所揭櫫之「租稅公平原則」及行政程序
    法第6條之行政平等原則。
  (六)綜上所述，因原告曾於95年12月18日就93年度年度營業稅申
    報案中之管理服務費銷售額是否適用零稅率一案提起行政救
    濟，基於該管理服務費銷售額是否屬零稅率銷售額與進項稅
    額不可扣抵比例及營業稅之計算、調整密切關涉，難以割裂
    以觀，應認93年度營業稅申報案整體皆未確定。另原告93年
    度帳簿記載完整，且能明確區分所購買貨物、勞務之實際用
    途，自可依95年12月21日公布修正之計算辦法第8條之1規定
    ，不須經由稽徵機關核准，改依直接扣抵法計算不得扣抵進
    項稅額，並申請退稅。又財政部既已發布99年度函示明訂舉
    凡所有符合「於95年12月21日以前申報營業稅之案件，且於
    99年度函令發布日前係屬未核課確定之案件」要件之營業稅
    案件均得改採直接扣抵法計算調整稅額，而本案在95年函令
    發布前即處於未確定案件，本案形式上及實質上均符合99年
    度函令之要件。但原處分及訴願決定，無端擅認93年度營業
    稅申報案未於被告收件後30日提出不服，且原告僅對管理服
    務費銷售額部分提起行政救濟，依爭點主義，93年度營業稅
    申報案業已確定云云，不僅忽略原告不服管理服務費銷售額
    之目的，無視零稅率銷售額與不可扣抵比例及稅額計算之連
    動關係，更違反行政處分之法定構成要件之規定，牴觸法律
    保留原則及平等原則，原處分及訴願決定自屬違法等情。並
    聲明求為判決撤銷訴願決定及原處分。
三、被告答辯略以：
  (一)依行為時兼營營業人營業稅額計算辦法第8條之1第1項規定
    ：「兼營營業人最近3年內無重大逃漏稅，且帳簿記載完備
    ，能明確區分所購買貨物、勞務或進口貨物之實際用途者，
    得向稽徵機關申請核准採用直接扣抵法，按貨物或勞務之實
    際用途計算進項稅額可扣抵銷項稅額之金額及購買本法第36
    條第1項勞務之應納稅額。但核准後3年內不得申請變更。」
    可知兼營免稅項目之營業人，得依該規定向稅捐稽徵機關申
    請核准採用直接扣抵法，否則即應依比例扣抵法計算。又95
    年12月21日修正發布之（現行）同辦法第8條之1第1項雖規
    定：「兼營營業人帳簿記載完備，能明確區分所購買貨物、
    勞務或進口貨物之實際用途者，得採用直接扣抵法，按貨物
    或勞務之實際用途計算進項稅額可扣抵銷項稅額之金額及購
    買本法第36條第1項勞務之應納稅額。但採用後3年內不得變
    更。」即無須申請，只要能明確區分所購買貨物、勞務或進
    口貨物之實際用途者，得採用直接扣抵法，並依財政部95年
    12月21日台財稅字第09504563401號函釋規定凡屬未核課確
    定之各年度案件均有其適用。惟查營業稅法並無如所得稅法
    第80條第1項：「稽徵機關接到結算申報書後，應派員調查
    ，核定其所得額及應納稅額。」第81條第1項：「該管稽徵
    機關應依其查核結果填具核定稅額通知書，連同各計算項目
    之核定數額送達納稅義務人。」之規定，故於營業稅案件，
    並無營業人申報營業稅後應由稅捐稽徵機關核定並掣發「核
    定稅額通知書」之稽徵程序。當營業人申報繳納當期營業稅
    後，就其所申報之課稅事實部分，如未於稽徵機關收件之次
    日起30日內，申請更正、退稅或表示不服者，該一課稅事實
    即告確定。
  (二)本件原告係兼營應稅及免稅貨物之營業人，其93年度最後一
    期營業稅已於94年1月17日採比例扣抵法調整稅額申報，嗣
    於95年8月18日補申報股利收入，及95年11月28日更正93年1
    至12月各月原申報零稅率銷售額為應稅銷售額及銷項稅額，
    原告均未於稽徵機關收件之次日起30日內申請更正、退稅或
    表示不服，該部分已告確定。原告雖嗣於95年12月18日就其
    93年1月至94年4月管理服務費收入經被告核定屬應稅銷售額
    申請復查，惟其申請復查時，並未就適用比例扣抵法有所爭
    執，參以現行稅捐法制對於稅捐爭訟案件採爭點主義，該未
    爭執部分即告確定，原告訴稱其既已就管理服務費收入申請
    復查，該年度即屬尚未核課確定之案件，自可適用前揭修正
    後兼營營業人營業稅額計算辦法第8條之1第1項規定改採直
    接扣抵法重新計算稅額，而申請退還營業稅額云云，尚不足
    採；另本件原處分與行為時「兼營營業人營業稅額計算辦法
    」規定相符，亦無適用法令錯誤或計算錯誤之情形，從而被
    告函復否准其申請，經核並無不合。
  (三)至原告訴稱依「修正營業稅法實施注意事項」第3點一般規
    定(一)之規定及買賣雙方之約定可知，管理服務費銷售額即內
    含銷售稅額，此亦可由被告98年2月20日中區國稅法一字第
    0980010611號復查決定書得知被告已核定減少原告零稅率銷
    售額658,710, 168元，增加應稅銷售額627,343,018元（即6
    58,710,168÷1.05），故相對核定減少銷售額31,367,150元
    （即627,343,018元×0.05，其中屬93年度為22,626,397元
    ，94年1至4月為8,740,753元），足證應稅銷售額與零稅率
    銷售額並非同額一增一減，致不得扣抵比例將會因此而發生
    變動，故已影響兼營營業人營業稅額計算方法之確定性乙節
    ，按「修正營業稅法實施注意事項」第3點一般規定(一)規定
    ：「營業人銷售應稅貨物或勞務之定價應內含營業稅‧‧‧
    」，本件原告既自行申報適用零稅率，可知其管理服務費收
    入之稅額為零元，是依前開注意事項規定，其管理服務費之
    銷售額與定價並無二致。且依據營業稅法第16條規定，銷售
    額應不含本次銷售之營業稅額，準此，應稅銷售額與零稅率
    銷售額同為不得扣抵比例之分母項目，其同額一增一減，尚
    不致造成不得扣抵比例之變動。被告所屬彰化縣分局未經查
    明逕行核減原告零稅率銷售額658,710,168，增加應稅銷售
    額627,343,018元（即658,710,168÷1.05），核定調增銷項
    稅額31,367,150元，核屬另案妥適與否之問題，對於系爭已
    核課確定之營業稅課稅事實，並不生影響；況被告就前開核
    定調增銷項稅額之處分（93年1月至94年4月部分），事後已
    辦理註銷，有被告98年2月20日中區國稅法一字第098001061
    1號復查決定書可稽，是被告所為核定調增銷項稅額之處分
    既經註銷，即回復至原告原申報之零稅率銷售額，自難謂有
    影響其不得扣抵之比例之情事。綜上，本案被告否准其營業
    稅申報改採直接扣抵法計算得扣抵之進項稅額及退還溢繳稅
    款申請，尚無違誤，原告所訴尚無足採等語，資為資為抗辯
    。並聲明求為判決駁回原告之訴。
四、兩造之爭點：本件是否屬未核課確定之案件，而得適用95年
    12月21日新修正之兼營營業人營業稅額計算辦法第8條之1規
    定，不經稽徵機關之核准即改採直接扣抵法計算調整稅額？
    經查：
  (一)按「財政部依本法或稅法所發布之解釋函令，對於據以申請
    之案件發生效力。但有利於納稅義務人者，對於尚未核課確
    定之案件適用之。」、「納稅義務人對於因適用法令錯誤或
    計算錯誤溢繳之稅款，得自繳納之日起5年內提出具體證明
    ，申請退還；逾期未申請者，不得再行申請。」、「第1項
    所稱確定，係指左列各種情形：一、經稅捐稽徵機關核定之
    案件，納稅義務人未依法申請復查者。」、「營業人因兼營
    第8條第1項免稅貨物或勞務，或因本法其他規定而有部分不
    得扣抵情形者，其進項稅額不得扣抵銷項稅額之比例與計算
    辦法，由財政部定之。」分別為行為時稅捐稽徵法第1條之1
    、第28條、第34條第3項第1款及加值型及非加值型營業稅法
    （以下簡稱營業稅法）第19條第3項所明定。次按「本辦法
    所稱當期或當年度進項稅額不得扣抵銷項稅額之比例（以下
    簡稱不得扣抵比例），係指各該期間免稅銷售淨額及依第4
    章第2節規定計算稅額部分之銷售淨額，占全部銷售淨額之
    比例。‧‧‧」、「兼營營業人於報繳當年度最後一期營業
    稅時，應按當年度不得扣抵比例調整稅額後，併同最後一期
    營業稅額辦理申報繳納，其計算公式如下：調整稅額＝當年
    度已扣抵之進項稅額－（當年度進項稅額－當年度依本法第
    19 條第1項規定不得扣抵之進項稅額）×（1－當年度不得
    扣抵比例）」、「兼營營業人最近3年內無重大逃漏稅，且
    帳簿記載完備，能明確區分所購買貨物、勞務或進口貨物之
    實際用途者，得向稽徵機關申請核准採用直接扣抵法，按貨
    物或勞務之實際用途計算進項稅額可扣抵銷項稅額之金額及
    購買本法第36條第1項勞務之應納稅額。但核准後3年內不得
    申請變更。」、「兼營營業人帳簿記載完備，能明確區分所
    購買貨物、勞務或進口貨物之實際用途者，得採用直接扣抵
    法，按貨物或勞務之實際用途計算進項稅額可扣抵銷項稅額
    之金額及購買本法第36條第1項勞務之應納稅額。但採用後3
    年內不得變更。」分別為行為時兼營營業人營業稅額計算辦
    法第3條第1項、第7條第1項、第8條之1第1項及95年12月21
    日修正同辦法第8條之1第1項所規定。又「本部95年12月21
    日令公布修正之『兼營營業人營業稅額計算辦法』第8條之1
    、第8條之2及第8條之3，凡屬於未核課確定之各年度案件均
    可適用，請加強輔導業者依上開辦法辦理。」、「‧‧‧兼
    營營業人於旨揭修正辦法發布日前，就以前年度取得之股利
    收入申請自動補報補繳營業稅案件，如自稽徵機關收件之次
    日起未逾30日，申請更正、退稅或表示不服，且無稅捐稽徵
    法第34條第3項規定之情形者，可適用該修正辦法第8條之1
    規定。」、「二、兼營營業人原採比例扣抵法報繳營業稅，
    未依規定辦理年度調整，或未將股利收入彙總加入當年度最
    後一期之免稅銷售額計算調整稅額，於95年12月21日發布修
    正『兼營營業人營業稅額計算辦法』後，經稽徵機關查獲或
    營業人自行發現漏報以前年度股利收入，營業人均可主張適
    用修正辦法第8條之1、第8條之2及第8條之3規定計算調整稅
    額。三、兼營營業人除股利收入外，如短報或漏報其他影響
    不得扣抵比例之銷售額，且於95年12月21日後經稽徵機關查
    獲或營業人自行發現短報或漏報以前年度銷售額者，亦同。
    」、「一、本部95年12月21日台財稅字第09504563401號函
    規定本部95年12月21日令修正『兼營營業人營業稅額計算辦
    法』第8條之1、第8條之2及第8條之3，凡屬於未核課確定之
    各年度案件均可適用，所稱『各年度案件』，指95年12月21
    日以前申報之營業稅案件。二、兼營營業人於本令發布日以
    前採比例扣抵法申報且尚未核課確定之案件，准依前揭辦法
    修正條文規定改採直接扣抵法計算調整稅額。」為財政部95
    年12月21日台財稅字第09504563401號函、97年1月30日台財
    稅字第09704507990號函、97年4月3日台財稅字第096005332
    30號函及99年3月29日台財稅字第09904501540號函釋有案。
  (二)本件原告係兼營應稅及免稅貨物之營業人，其申報93年度最
    後一期營業稅時，係採比例扣抵法自行計算當年度進項稅額
    不得扣抵比率，並調整補繳應納稅額2,578,951元，其後又
    因短漏報銷售額而分別於95年8月更正申報各該期申報書，
    惟仍依比例扣抵法計算調整補繳稅額為39,016,663元，有原
    告93年12月營業稅申報書附原處分卷可稽（見原處分卷第59
    頁至第60頁）。嗣被告查獲，原告於93年1月至94年4月間取
    得國外公司支付分攤之管理費收入，無營業稅法第7條第2款
    零稅率之適用，惟原告誤以零稅率報繳營業稅，乃核定調增
    銷項稅額31,367,150元，核定得退稅限額704,273,296元，
    應退營業稅額503,102,968元。原告不服，於95年12月18日
    向被告申請復查在案。嗣原告於96年4月2日具文向被告主張
    其93年度營業稅屬未核課確定案件，得依財政部95年12月21
    日台財稅字第09504563401號函釋，追溯適用95年12月21日
    修正公布之兼營營業人營業稅額計算辦法第8條之1、第8條
    之2及第8條之3規定，改按直接扣抵法扣抵進項稅額，申請
    退還原繳納之營業稅款41,595,614元，及重新改按直接扣抵
    法計算調整稅額結果應再退還之稅額19,354,332元，合計申
    請退還稅額共計60,949,946元，案經被告所屬彰化縣分局以
    96年4月25日中區國稅彰縣三字第0960010364號函復略以，
    原告93年度採比例扣抵法計算不得扣抵比例調整稅額結果為
    補繳稅額2,578,951元，嗣又於95年8月更正申報93年度兼營
    營業人營業稅以比例扣抵法計算並自行補繳營業稅額39,016
    ,663元，案經被告分別於94年1月17日及95年8月18日受理並
    核定，且原告未於期限內依法申請復查，故本案已屬確定等
    由，否准其申請。原告不服，提起訴願，經財政部97年1月4
    日台財訴字第09600295850號訴願決定略以，本件原告93年1
    月至94年4月間之營業稅申報，經查獲有漏報營業稅之情事
    ，並經被告所屬彰化縣分局核定開徵補稅，原告亦於復查期
    限內之95年12月18日申請復查在案。次參據司法院釋字第39
    7號解釋謂，不得扣抵比例之計算，在租稅實務上既有多種
    不同方法，為使租稅益臻公平合理，主管機關仍宜檢討改進
    等語，則財政部既以95年12月21日台財稅字第0954563400號
    令發布修正「兼營營業人營業稅額計算辦法」部分條文，並
    以同年月日台財稅字第0954563401號函表示，凡屬於未核課
    確定之各年度案件均可適用，則原告申請其93年度兼營營業
    人之營業稅進項稅額改按直接扣抵法扣抵應納稅額，是否可
    採，容有由被告重行斟酌之必要等由，將原處分（96年4月2
    5日中區國稅彰縣三字第0960010364號函）撤銷，囑由被告
    另為處分。嗣被告重行審酌結果，以98年7月8日中區國稅彰
    縣三字第0980018279號函復原告略以：「二、按『稅捐事件
    之行政救濟，我實務上係採爭點主義，即行政救濟僅就納稅
    義務人爭執範圍審查，未爭執部分即告確定‧‧‧』‧‧‧
    。三、貴公司於96年4月2日始以提出復查申請在案屬未確定
    案件為由，申請退還改採直接扣抵法申報溢繳之稅額，未於
    申報當年度最後一期或於95年8月18日補申報股利收入後30
    日內申請更正退稅或表示不服，已逾財政部97年1月30日台
    財稅字第09704507990號函釋規定之30日期間，且未於該復
    查案中主張或有所爭執，此一課稅事實已告確定‧‧‧」等
    語，否准其申請。原告不服，提起訴願，訴願決定機關財政
    部予以維持，揆諸首揭規定，並無違誤。
  (三)原告主張其93年度營業稅申報案屬未確定案件，且帳簿記載
    完備，能明確區分所購買貨物、勞務或進口貨物之實際用途
    ，依法符合直接扣抵法之適用要件，依財政部95年12月21日
    台財稅字第09504563401號函及99年3月29日台財稅字第0990
    4501540號函釋應可適用95年12月21日修正公布之營業稅額
    計算辦法第8條之1規定，改採直接扣抵法計算調整稅額云云
    ，惟查：
  1.兼營營業人營業稅額計算辦法第8條之1係95年12月21日修正
    發布且自發布日施行，可知該辦法第8條之1應從95年12月21
    日起始有其適用。而行為時（95年12月21日修正前）兼營營
    業人營業稅額計算辦法第8條之1規定，兼營營業人得採用直
    接扣抵法之要件為(1)帳簿記載完備，能明確區分所購買貨
    物、勞務或進口貨物之實際用途。(2)向稽徵機關申請採用
    直接扣抵法計算應納稅額，經核准者。從而兼營免稅項目之
    營業人，得依該規定向稅捐稽徵機關申請核准採用直接扣抵
    法，否則即應適用比例扣抵法計算。又95年12月21日修正發
    布之（現行）兼營營業人營業稅額計算辦法第8條之1第1項
    前段規定：「兼營營業人帳簿記載完備，能明確區分所購買
    貨物、勞務或進口貨物之實際用途者，得採用直接扣抵法，
    按貨物或勞務之實際用途計算進項稅額可扣抵銷項稅額之金
    額及購買本法第36條第1項勞務之應納稅額。」即無需申請
    ，只要能明確區分所購買貨物、勞務或進口貨物之實際用途
    者，得採用直接扣抵法，並依財政部95年12月21日台財稅字
    第09504563401號函釋規定凡屬未核課確定之各年度案件均
    有其適用。次按，依營業稅法第35條規定營業人應以每2月
    為1期，於次期開始15日內，填具規定格式之申報書，檢附
    退抵稅款及其他有關文件，向主管稽徵機關申報銷售額、應
    納稅額並繳納之，是營業稅之繳納一般係採報繳制，並無核
    定通知書，故營業人於申報繳稅後如未獲退、補稅款通知書
    ，即屬核課確定，此與所得稅須經稽徵機關審查後核定其應
    納稅額及製發核定通知書之稽徵程序不同（最高行政法院91
    年度判字第85號判決參照）。又查營業稅法並無如所得稅法
    第80條第1項：「稽徵機關接到結算申報書後，應派員調查
    ，核定其所得額及應納稅額。」第81條第1項：「該管稽徵
    機關應依其查核結果填具核定稅額通知書，連同各計算項目
    之核定數額送達納稅義務人。」之規定，故於營業稅案件，
    並無營業人申報營業稅後應由稅捐稽徵機關核定並掣發「核
    定稅額通知書」之稽徵程序。當營業人申報繳納當期營業稅
    後，就其所申報之課稅事實部分，如未於稽徵機關收件之次
    日起30日內，申請更正、退稅或表示不服者，該一課稅事實
    即告確定。
  2.本件原告係兼營應稅及免稅貨物之營業人，其93年度最後一
    期營業稅已於94年1月17日採比例扣抵法調整稅額申報，嗣
    於95年8月18日補申報股利收入，及95年11月28日更正93年1
    至12月各月原申報零稅率銷售額為應稅銷售額及銷項稅額，
    原告均未於稽徵機關收件之次日起30日內申請更正、退稅或
    表示不服，該部分已告確定。原告雖嗣於95年12月18日就其
    93年1月至94年4月管理服務費收入經被告核定屬應稅銷售額
    申請復查，惟其申請復查時，並未就適用比例扣抵法有所爭
    執，參以現行稅捐法制對於稅捐爭訟案件採爭點主義，該未
    爭執部分即告確定，是以，原告系爭93年度營業稅並非屬未
    核課確定之案件，自不符合財政部95年12月21日台財稅字第
    09504563401號函及99年3月29日台財稅字第09904501540號
    函釋之意旨，無該函釋之適用可言，縱認原告93年度管理服
    務費收入得更正為零稅率銷售額，其結果亦非屬短報或漏報
    而不報繳之情形，尚不得依95年12月21日修正之兼營營業人
    營業稅額計算辦法第8條之1第1項規定而採用直接扣抵法，
    原告上述主張並非可採。
  (四)另本件原處分與行為時「兼營營業人營業稅額計算辦法」規
    定相符，被告所為原處分及訴願決定並無牴觸法律保留原則
    及平等原則，本件亦無適用法令錯誤或計算錯誤之情形，原
    告主張原處分及訴願決定牴觸法律保留原則及平等原則，亦
    無可採。
  (五)至原告主張依「修正營業稅法實施注意事項」第3點一般規
    定(一)之規定及買賣雙方之約定可知，管理服務費銷售額即內
    含銷售稅額，此亦可由被告98年2月20日中區國稅法一字第0
    980010611號復查決定書得知被告已核定減少原告零稅率銷
    售額658,710,168元，增加應稅銷售額627,343, 018元（即
    658,710,168÷1.05），故相對核定減少銷售額31,367,150
    元（即627,343,01 8元×0.05，其中屬93年度為22,626,397
    元，94年1至4月為8,740,753元），足證應稅銷售額與零稅
    率銷售額並非同額一增一減，致不得扣抵比例將會因此而發
    生變動，故已影響兼營營業人營業稅額計算方法之確定性，
    且依財政部97年4月3日台財稅字第09600533230號函規定，
    原告自得改採直接扣抵法計算調整稅額乙節，經查，按「修
    正營業稅法實施注意事項」第3點一般規定(一)規定：「營業
    人銷售應稅貨物或勞務之定價應內含營業稅‧‧‧」，本件
    原告既自行申報適用零稅率，可知其管理服務費收入之稅額
    為零元，是依前開注意事項規定，其管理服務費之銷售額與
    定價並無二致。且依據營業稅法第16條規定，銷售額應不含
    本次銷售之營業稅額，準此，應稅銷售額與零稅率銷售額同
    為不得扣抵比例之分母項目，其同額一增一減，尚不致造成
    不得扣抵比例之變動。被告所屬彰化縣分局未經查明逕行核
    減原告零稅率銷售額658,710,168，增加應稅銷售額627,343
    ,018元（即658,710,168÷1.05），核定調增銷項稅額31,36
    7,150元，核屬另案妥適與否之問題，對於系爭已核課確定
    之營業稅課稅事實，並不生影響；況被告就前開核定調增銷
    項稅額之處分（93年1月至94年4月部分），事後已辦理註銷
    ，亦有被告98年2月20日中區國稅法一字第0980010611號復
    查決定書附原處分卷可稽，是被告所為核定調增銷項稅額之
    處分既經註銷，即回復至原告原申報之零稅率銷售額，自難
    謂有影響其不得扣抵之比例之情事，原告此部分亦非可取。
五、綜上所述，原告所訴均無可採，本件被告原處分否准其營業
    稅申報改採直接扣抵法計算得扣抵之進項稅額及退還溢繳稅
    款申請，並無違誤，訴願決定予以維持，亦無不合。原告訴
    請撤銷，為無理由，應予駁回。又本件事證已臻明確，兩造
    其餘之主張，與本件判決之結果無影響，爰不逐一論述，附
    此敘明。
六、據上論結，本件原告之訴為無理由，依行政訴訟法第195 條
    第1項後段、第98條第1項前段，判決如主文。
中　　華　　民　　國　　100　年　　1　　月　　27 　　 日
                臺中高等行政法院第二庭
                          審判長法  官　王　茂　修
                                法  官　劉  錫  賢
                                法  官　莊　金　昌

以上正本證明與原本無異。
如不服本判決，應於判決送達後20日內向本院提出上訴書狀，其
未表明上訴理由者，應於提起上訴後20日內向本院提出上訴理由
書（須依對造人數附具繕本）；如於本判決宣示或公告後送達前
提起上訴者，應於判決送達後20日內補提上訴理由書（須附繕本
）。未表明上訴理由者，逕以裁定駁回。
中　　華　　民　　國　　100　年　　1　　月　　27 　　 日
              　                書記官　林  昱  妏